【裁判字號】    95,重訴,201
【裁判日期】    951011
【裁判案由】    侵權行為損害賠償
【裁判全文】
臺灣板橋地方法院民事判決             95年度重訴字第201號
原      告  甲○○
訴訟代理人  李進成律師
            黃勝文律師
被      告  乙○○
上列當事人間請求侵權行為損害賠償事件，原告提起刑事附帶民
事訴訟，經本院刑事庭裁定移送前來（95年度交重附民字第4 號
），本院於民國95年9 月19日言詞辯論終結，判決如下：
    主      文
被告應給付原告新臺幣貳佰陸拾伍萬元，及自民國九十五年一月
十二日起至清償日止，按年息百分之五計算之利息。
原告其餘之訴駁回。
訴訟費用由被告負擔十分之九；餘由原告負擔。
本判決於原告以新台幣捌拾捌萬仟元預供擔保後，得假執行。
原告其餘假執行之聲請駁回。
    事實及理由
一、本件原告起訴主張：
（一）緣被告於民國94年9 月18日下午5 時38分許，酒後駕駛GA
      -2243 號牌自用小貨車，途經臺北縣土城市○○路○ 段41
      2 號前，應注意車前狀況，隨時採取必要之安全措施，以
      避免危險之發生，而依當時天候晴朗，夜間有照明，路面
      鋪設柏油，乾燥無缺陷，亦無障礙物，並無不能注意之情
      事，竟因酒後注意力減低偏離車道，自後方撞擊行走於路
      旁之被害人韓亞叡及梁鍾玨，致韓亞叡顱骨破裂當場死亡
      ，梁鍾玨送醫急救因顱內併腹腔內出血死亡。
（二）按因故意或過失，不法侵害他人之權利者，負損害賠償責
      任，故意以背於善良風俗之方法，加損害於他人者亦同。
      違反保護他人之法律，致生損害於他人者，負損害賠償責
      任。又汽車、機車或其他非依軌道行駛之動力車輛，在使
      用中加損害於他人者，駕駛人應賠償因此所生之損害。不
      法侵害他人致死者，對於支出醫療及增加生活上需要之費
      用或殯葬費之人，亦應負擔損害賠償責任。不法侵害他人
      致死者，被害人之父、母、子、女及配偶，雖非財產上之
      損害，亦得請求賠償相當之金額。被害人對於第三人負有
      法定扶養義務者，加害人對於該第三人亦應負損害賠償責
      任。又直系血親相互間及夫妻，互負扶養之義務。民法第
      184 條、第191 條之2 、第192 條第1 、2 項、第194 條
      、第1114條第1 款、第1116條之1 分別定有明文。查原告
      為被害人韓亞叡之父、梁鍾玨之夫，依前開民法規定，原
      告自得請求被告負賠償責任。
（三）原告請求損害賠償之項目及數額如下：
  １、喪葬費部分：新臺幣（下同）1,650,000 元。
  ２、扶養費部分：
      按原告為被害人韓亞叡之父、梁鍾玨之夫，其等對於原告
      依法負有扶養義務。而參照93年平均每戶家庭每年消費支
      出740,753 元，以臺北縣平均一戶3.55人計算，則每人每
      年消費支出為208,663 元。又依國民平均壽命以男性80歲
      為準，原告係39年12月6 日出生，其於94年9 月被害人等
      死亡時年為55歲，原告可受扶養時間為25年。另因原告請
      求被告一次給付，即應扣除中間利息，依霍夫曼計算法計
      算之，是原告自得請求扶養費3,326,944 元。
  ３、非財產上之損害部分：
      原告與被害人梁鍾玨夫妻二人鶼鰈情深，茹苦含辛扶養被
      害人韓亞叡，詎其甫學成翌日即遭此橫禍，原本一家生活
      和樂，突遭遽亡之慘劇，一夕之間失去至親摯愛，如此打
      擊實非常人堪以承受，所遭受精神折磨至深且鉅。是原告
      請求非財產上之損害4,000,000 元，尚屬允當。
（四）綜上所述，原告爰依侵權行為損害賠償之法律關係，請求
      被告應給付原告8,976,944 元，及自起訴狀繕本送達翌日
      起至清償日止，按年息5 ﹪計算之利息，並陳明願供擔保
      ，請准宣告假執行等語。
二、被告則以：被告係國中學歷，原本從事鐵工工作，每月薪資
    約40,000～50,000元，被告父親及兄長均因自殺身故，母親
    罹患中度殘障及癌症，被告家庭負擔甚重，而原告請求之喪
    葬費用、扶養費用及慰撫金等數額過高，被告業已交付汽車
    責任保險理賠金3,000,000 元予原告等語，資為抗辯。並聲
    明：駁回原告之訴及假執行之聲請。
三、查被告於94年9 月18日下午5 時38分許，酒後駕駛GA-2243
    號牌自用小貨車，途經臺北縣土城市○○路○ 段412 號前，
    應注意車前狀況，隨時採取必要之安全措施，以避免危險之
    發生，而依當時天候晴朗，夜間有照明，路面鋪設柏油，乾
    燥無缺陷，亦無障礙物，並無不能注意之情事，竟因酒後注
    意力減低偏離車道，自後方撞擊行走於路旁之被害人韓亞叡
    及梁鍾玨，致韓亞叡顱骨破裂當場死亡，梁鍾玨送醫急救因
    顱內併腹腔內出血死亡之事實，為本院94年度交訴字第120
    號、臺灣高等法院95年度交上易字第85號刑事確定判決所明
    白審認，被告並因過失致人於死之犯行，經判處有期徒刑2
    年10月確定，亦經本院依職權調閱上開刑事判決查證無訛，
    堪信為真實，足見被告之過失行為與被害人死亡結果之間，
    具有相當因果關係。
四、按因故意或過失，不法侵害他人之權利者，負損害賠償責任
    ；又不法侵害他人致死者，對於支出醫療及增加生活上需要
    之費用或殯葬費之人，亦應負損害賠償責任；又不法侵害他
    人致死者，被害人之父、母、子、女及配偶，雖非財產上之
    損害，亦得請求賠償相當之金額，民法第184條第1項前段、
    第192條第1項及第194條分別定有明文。乃被告既因過失致
    被害人梁鍾玨、韓亞叡死亡，而原告為梁鍾玨之配偶、為韓
    亞叡之父，已如前述，被告自應對於其等負侵權行為損害賠
    償責任。茲就原告各項損害賠償請求，是否有據？分項審究
    如下：
（一）殯葬費用部分：
      按不法侵害他人致死者，對於支出醫療及增加生活上需要
      之費用或殯葬費之人，亦應負損害賠償責任。民法第192
      條第1 項定有明文。又殯葬費為收殮及埋葬費用，其賠償
      範圍應以實際支出之費用，並斟酌被害人當地之習俗、被
      害人之身分、地位及生前經濟狀況決定之。查原告主張其
      為被害人梁鍾玨、韓亞叡支出殯葬費用1,650,000 元，業
      據提出收據1 紙附卷可憑，被告雖辯稱：殯葬費用過高云
      云，然本院審究被害人之身分、地位及生前經濟狀況，並
      參諸原告因本件事故，驟然失去2 位至親，而被告就原告
      所支出之殯葬費用如何過高，既未具體說明，本院因認上
      開費用之支出核均屬必要之殯葬費用，應予准許。
（二）扶養費部分
      1.按直系血親相互間，互負扶養之義務；負扶養義務有數
        人時，直系血親卑親屬為第一順序扶養義務人；夫妻互
        負扶養之義務，其負扶養義務之順序與直系血親卑親屬
        同；負扶養義務者有數人，而其親等同一時，應各依其
        經濟能力分擔義務；受扶養權利者有數人，而其親等同
        一時，應按其需要之狀況，酌為扶養；扶養之程度，應
        按受扶養權利者之需要，與負扶養義務者之經濟能力及
        身分定之，民法第1114條、第1115條第1 項第1 款、第
        3 項、第1116條第3 項、第1116條之1 前段、及第1119
        條亦分別定有明文。又按父母與子女間之扶養義務，依
        民法第1117條之規定，直系血親尊親屬受扶養者，其扶
        養權利，雖不以無謀生能力為必要，但仍須受不能維持
        生活之限制。
      2.查原告雖主張其為被害人韓亞叡之父、梁鍾玨之夫，其
        等對於原告依法負有扶養義務，參照93年平均每戶家庭
        每年消費支出740,753 元，以臺北縣平均一戶3.55人計
        算，則每人每年消費支出為208,663 元。又依國民平均
        壽命以男性80歲為準，原告係39年12月6 日出生，其於
        94年9 月被害人等死亡時年為55歲，原告可受扶養時間
        為25年，另因原告請求被告一次給付，即應扣除中間利
        息，依霍夫曼計算法計算之，是原告自得請求扶養費3,
        326,944 元等語，然查，原告自陳其有工作，係以駕駛
        計程車為業，目前薪資每月約5 、6 萬元，此為原告所
        陳明在卷（見本院95年9 月19日言詞辯論筆錄），是原
        告即無「不能維持生活」之情形，揆諸前揭說明，原告
        請求扶養費，尚難准許。
（三）精神慰撫金部分：
      1.按不法侵害他人之身體、健康、名譽或自由者，被害人
        雖非財產上之損害，亦得請求賠償相當之金額，民法第
        195 條第1 項前段定有明文。查被告因過失致詹俊熙死
        亡，原告為梁鍾玨之配偶、為韓亞叡之父，已如前述，
        從而，原告依民法上開規定請求被告賠償其非財產上損
        害，洵屬有據。又按慰撫金之多寡，應斟酌雙方之身分
        、地位、資力與加害之程度及其他各種情形核定相當之
        數額，其金額是否相當，自應依實際加害情形與被害人
        所受之痛苦及雙方之身分、地位、經濟狀況等關係決定
        之。
      2.查原告係39年12月6 日出生，於被害人死亡時年55歲，
        大學畢業，現從事計程車駕駛業務，月收入約5 、6 萬
        元，被告係67年11月26日出生，現年27歲，國中畢業，
        其前從事鐵工工作，每月薪資約4 、5 萬元，現則另案
        在監執行戒治中等情，業據兩造分別陳明在卷，兩造就
        此亦均不爭執，本院審酌上開兩造之年齡、教育程度、
        社會地位、資力等情形，並被告於本件車禍過失之情形
        至鉅，且造成被害人死亡之無可回復結果，使原告同時
        驟失2 位至親，而犯後雖坦承肇事並自首，惟迄今尚未
        能與被害人家屬達成民事和解等一切情狀，認原告請求
        非財產上損害賠償4,000,000 元，，尚為適當，應予准
        許。
五、又按保險人依強制汽車責任保險法規定給付之保險金，視為
    加害人或被保險人損害賠償金額之一部分，加害人或被保險
    人受賠償請求時，得扣除之，強制汽車責任保險法第30條定
    有明文。查原告於本件發生損害後，業已向投保強制汽車責
    任險之保險人申請強制汽車責任險理賠共3,000,000 元，原
    告就前開已受領強制汽車責任險之金額，自應由上開金額中
    扣除。是原告得請求被告賠償之金額，應為2,650,000元（
    1,650,000 ＋4,000,000 －3,000,000 =2,650,000）。
六、從而，原告本於侵權行為之法律關係，請求被告給付2,650,
    000 元，及自訴狀繕本送達翌日即95年1 月12日起至清償日
    止，按年息5 ％計算之利息，為有理由，應予准許。至於原
    告逾上開請求之主張，則屬無據，應予駁回。
七、原告陳明願供擔保，聲請宣告假執行，經核原告勝訴部分尚
    無不合，爰酌定相當擔保金額准許之。原告敗訴部分，其假
    執行之聲請即失所附依，應併與駁回之。
八、本件事證已臻明確，兩造其餘主張陳述及所提之證據，經審
    認後認無礙勝負之判斷，爰不一一論列，附此敘明。
九、結論：原告之訴為一部有理由、一部無理由，依民事訴訟法
    第390 條第2 項，判決如主文。
中    華    民    國    95    年    10    月    11    日
                  民事第三庭    法  官  邱靜琪
以上正本，係照原本作成。
如對本判決上訴，須於判決送達後20日內向本院提出上訴狀
中    華    民    國    95    年    10    月    11    日
                            書記官  白俊傑


司法院資訊處製作；財團法人民間司法改革基金會備份。
